臺灣高等法院刑事判決　　　　　　　　　　　　九十年度上更(一)字第一三九號
　　上　訴　人　臺灣基隆地方法院檢察署檢察官
　　被　　　告　丁○○
　　指定辯護人　本院公設辯護人
右上訴人因被告重傷害案件，不服臺灣基隆地方法院八十七年度訴字第一八六號，中
華民國八十七年十月二十日第一審判決（起訴案號：臺灣基隆地方法院檢察署八十七
年度偵字第一七二九號）提起上訴，本院判決後，經最高法院發回更審，本院判決如
左：
    主  文
上訴駁回。
    理  由
一、公訴意旨略以：被告丁○○前因細故與乙○○、甲○○發生爭執，竟萌生傷害及
    使人受重傷之犯意，於八十六年十月十五日晚上八時三十分許，至基隆市○○路
    二九號地下室忠孝市場內，先持酒瓶毆打甲○○，迨甲○○跪地求饒，竟仍持美
    工刀刺傷甲○○之右眼，而後再持酒瓶毆打乙○○，致乙○○因此受有多處切割
    傷，包括：１、面部八公分，２、頭皮多處合計十公分，３、背部多處合計二至
    三公分傷等傷害，並使甲○○因此右眼眼球破裂，右眼視力無光覺，已達失明程
    度之重傷害，案經乙○○、甲○○提出告訴，故認被告丁○○涉犯刑法第二百七
    十七條第一項傷害罪及刑法第二百七十八條第一項重傷害罪等語。
二、訊據被告丁○○自原審起即否認犯行，辯稱：伊當日在調和街五十四號和一位老
    頭子聊天，但不知道名字，並未與被害人打架，因為時常請被害人甲○○、乙○○吃飯，故雙方均認識，伊的綽號並非石頭等語。
三、經查：
    １、告訴人乙○○於八十六年十月二十四日警訊稱：我與甲○○於本月十五日二
        十時三十分左右，在基市○○路二十九號地下室忠孝市場，被丙○○及綽號
        石頭所毆打及刺傷，當時他們二人刺傷我弟弟甲○○之後，便衝到我睡覺處
        ，以拳腳毆打我，綽號石頭之人，便持斷裂之酒瓶刺我頭部及頸部，我不知
        道原因，沒有結怨，但二個月前丙○○曾毆打我，我弟弟不滿便與他打架等
        語（見基隆市警察局第一分局警訊卷第一頁），另告訴人甲○○於八十六年
        十月二十四日警訊稱：我與乙○○於本月十五日下午八時左右，在基隆市○○路二十九號地下室忠孝市場被丙○○及綽號石頭所刺傷，當時丙○○及石
        頭先以拳腳毆打我，綽號石頭接著拿起他所持之米酒酒瓶敲擊我的頭，酒瓶
        敲破，他就用刺的，便抓著我的頭，拿出預藏的美工刀往我右眼刺，我不知
        道，但二個月前有與丙○○打架過，是因為他毆打我大哥等語（詳基隆市警
        察局第一分局警訊卷第五頁）。
    ２、故由告訴人甲○○及乙○○於警訊時最初之指述可知，告訴人二人明白指出
        丙○○有動手毆打他們，而綽號石頭之人是持酒瓶及美工刀之人，至於被毆
        之原因，可能是因為與丙○○有衝突，惟告訴人甲○○於偵查中卻改稱：丁○○是插我右眼的人，我只知道他住瑞芳，而丙○○只是勸架，把我們拉開
        ，丙○○沒有打我，也沒有打乙○○等語（詳五三二三號偵查卷第六頁），
        而證人丙○○證稱：我沒有打他們，是他們在喝酒打架，我把他們拉開等語
        （詳五三二三號偵查卷第六頁），是告訴人甲○○於警訊及偵查中之指述，
        已先後不同，先指述丙○○有動手，後改稱丙○○僅是勸架，至於為何於警
        訊時指稱另一位是綽號「石頭」，而後於偵查中卻能直指「被告丁○○」是
        刺眼睛的人，另告訴人乙○○於偵查中亦改稱：伊確定是丁○○，之前伊就
        認識等語（詳他字卷第二十一頁），惟告訴人乙○○於本院調查時則再改稱
        ：動手者是丙○○及綽號「石頭」之人，而伊能確定「丁○○」不是石頭，
        當時被告並不在場等語（詳本院卷九十一年一月七日訊問筆錄），雖告訴人
        二人於偵查中，均曾陳稱丁○○是刺眼睛的人，惟當時告訴人二人並未指認
        被告口卡，亦未曾與被告面對面，當面指認被告就是彼等所謂的刺眼睛之人
        ，則告訴人於偵查中，主觀認知動手之人叫丁○○，是否就是指本案被告丁○○，仍有不明。乙○○、甲○○兄弟既與被告相識，何至於案發之初警訊
        時指係丙○○及「石頭」所為，而未指述係被告所為。不能單以告訴人二人
        於偵查中，在未見到被告本人情況下，指述丁○○是動手之人，即予採信。
    ３、證人丙○○於原審證稱：被告與甲○○、乙○○在吵嘴，我在旁邊勸架，他
        們在那邊吵嘴，大概都是講三字經，他們吵嘴時，手在動來動去，他們有打
        架，我把他們拉開，我就走了，被告有無拿酒瓶、美工刀，伊並不曉得等語
        。（詳原審卷第五十三頁），是由證人丙○○之證述，亦僅能證明告訴人二
        人與被告有發生口角，但證人丙○○並未證述見到被告手持酒瓶、美工刀一
        事，而告訴人二人於原審第一次見到被告時，均一致指述稱「不是被告打的
        ，真的不是被告打的，當時天色很暗，但絕不是他等語（詳原審卷第一三三
        頁），告訴人甲○○於更審前指述稱：與被告有一點認識，被告綽號是石頭
        ，隨即改稱四哥，是附近店面的說是石頭打的，不知是誰打的，是聽別人說
        綽號石頭打的，不是這個人等語（詳更審卷第八十一頁、第一二三頁），另
        告訴人乙○○於更審前未曾到庭指述，於本院調查時則指稱：被告不是石頭
        ，當時不是被告打的等語（詳本院卷九十一年一月七日訊問筆錄），故由告
        訴人甲○○及乙○○之陳述可知，彼等二人被打時，不知誰動手的，是因為
        聽人說動手的人叫石頭，所以於警訊時才會指述石頭，惟確定被告不是石頭
        等語，按被告與告訴人二人於案發前早已相識，並非不認識之人，如果被告
        確為當時在場動手之人，告訴人甲○○及乙○○早可以指述是被告打的，而
        並無陳稱是石頭打的必要，顯見告訴人甲○○及乙○○於原審見著被告本人
        後所陳稱：不是被告打的一詞，應屬可信。
    ４、雖告訴人甲○○於本院更審前訊問時曾稱：被告之綽號為「石頭」，旋即改
        為「四哥」，告訴人甲○○雖否認有如此陳述，但將開庭之錄音帶送法務部
        調查局鑑定結果：送鑑錄音帶內證人甲○○原來答覆內容確為「石頭」，旋
        即改為「四哥」，此有該局（八八）陸（三）字第八八０三七一九四號函在
        卷可稽（詳上訴卷九三頁），按被告、告訴人及證人於法院為陳述時，如發
        現陳述錯誤，可隨即更正，此並不違法，是告訴人甲○○更正陳述，並不能
        遽以認定告訴人甲○○為迴護被告之證據，亦無法用以證明被告即為動手之
        人。
    ５、雖告訴人乙○○於本院調查時指述：被告確實不是在場動手打人的石頭，但
        應是被告叫石頭及丙○○去打的，因為甲○○先前喝酒與被告有發生糾紛等
        語（詳本院九十一年一月七日訊問筆錄），惟告訴人甲○○及乙○○最初於
        警訊時先陳稱：因為丙○○曾打乙○○，所以甲○○與丙○○打架所致等語
        ，而告訴人乙○○於本院調查時卻改稱：是甲○○喝酒與被告有糾紛等語，
        告訴人甲○○先後所述為何發生本案原因已有不同，況告訴人乙○○亦陳稱
        ：並無任何證據證明是被告叫丙○○及石頭打的等語，故告訴人乙○○所指
        述被告教唆丙○○及石頭者打人一詞，即為告訴人乙○○推測之詞，尚無任
        何證據可資佐證，附此敘明。
    ６、再告訴人甲○○及乙○○均陳稱：事發後，被告未曾與彼等和解，賠償彼等
        等語，而被告於偵查中未曾到案，於原審時是因為另案在監執行而到案，經
        調取被告在台灣台北監獄之接見及通信資料所示（詳上訴卷第十五頁），告
        訴人二人並未去面會被告，亦未見被告交待家人要與告訴人談和解之事，惟
        告訴人二人於原審第一次見到被告時即均陳稱：被告並非石頭，被告並無動
        手等語（詳原審卷一三三頁），按被告既未與告訴人二人和解，告訴人甲○○還因此一眼失明，斷無迴護被告之必要，顯見被告確非告訴人二人所指動
        手打人的石頭甚明。
四、原審以不能證明被告犯罪，而為無罪判決之諭知，並無不當，公訴人以告訴人二
    人於偵查中指述綦詳，應屬可採為由，提起上訴，然因被告於偵查中並未到案，
    供告訴人有指認之機會，故尚難認告訴人二人於偵查中之指述必無違誤，從而公
    訴人之上訴，為無理由，應予駁回。
據上論斷，應依刑事訴訟法第三百六十八條判決如主文。
本案經檢察官李良忠到庭執行職務。
中    華    民    國     九十一   年       三       月        八        日
                          臺灣高等法院刑事第十八庭
                              審判長法  官  吳      敦
                                    法  官  吳  明  峰
                                    法  官  劉  慧  芬
右正本證明與原本無異。
如不服本判決應於收受送達後十日內向本院提出上訴書狀，其未敘述上訴之理由者並
得於提起上訴後十日內向本院補提理由書（均須按他造當事人之人數附繕本）。
                                    書記官  鎖  瑞  嶺
中    華    民    國     九十一   年       三       月        八        日
